臺灣高雄地方法院交通事件裁定　　　　 96年度交聲字第880號
原處分機關　高雄市政府交通局
異　議　人　甲○○
上列異議人即受處分人因違反道路交通管理處罰條例案件，對於
高雄市政府交通局交通事件裁決中心民國96年9 月10所為之處分
（高市府交裁字第裁32-Z00000000號），聲明異議，本院裁定如
下：
    主  文
原處分撤銷。
甲○○汽車駕駛人，駕駛汽車行駛於高速公路，不遵守行車管制
規則，而行車速度超過規定之最高速限，處罰鍰新臺幣仟元，
並記違規點數壹點。
    理  由
一、異議意旨略以：異議人即受處分人甲○○駕駛車牌號碼5779
    -JF 號自用小客車，行經國道八號高速公路西向10.4公里處
    時，經內政部警政署國道公路警察局第八警察隊以「經雷射
    槍測定行速113 公里，速限100 公里，超速13公里（測距28
    7.5 公尺）」為由當場攔停，認異議人有違反道路交通管理
    處罰條例第33條第1 項第1 款規定之違規行為，並以公警局
    交字第Z00000000 號掣單舉發，經原處分機關依道路交通管
    理處罰條例第33條第1 項第1 款，裁處異議人罰鍰新臺幣（
    下同）4,500 元。惟以：（1） 違規地點國道八號高速公路
    西向10.4公里處，車流量甚大，如何證明雷射槍上113 公里
    係異議人駕駛車輛之行車速度而非其他車輛之行車速度？（
    2） 又執行取締之雷射測速儀均為國外產品，未經國內度量
    衡專責機構重新檢定，其執法公信力及適法性，顯有疑義；
    （3） 取締超速應於前方300 公尺設置警告牌示，本件警方
    躲在快速道路轉彎處取締，且未在300 公尺前設置流動警告
    標示，顯然違法；（4） 本件違規通知單上記載之違規時間
    為95年12月26日，填單日期欄卻載為95年12月29日，同一張
    違規通知單上竟記載2 種日期，顯示警員亦有可能測得其他
    車輛超速違規而誤認為係異議人之車輛；（5） 異議人於96
    年1 月11日依法提出陳述，詎高雄市政府竟將原罰鍰金額
    3,000 元逕行提高裁罰4,500 元，無意剝奪或限制人民依法
    陳述權及聲明異議權。為此依法聲明異議，請求撤銷原處分
    等語。
二、按汽車行駛高速公路，應依速限標誌指示，高速公路交通管
    制規則第5 條第1 項前段定有明文。次按，汽車行駛於高速
    公路，不遵使用限制、禁止、行車管制及管理事項之管制規
    則，而行車速度超過規定之最高速限者，處汽車駕駛人3,00
    0 元以上6,000 元以下罰鍰，並記違規點數1 點，道路交通
    管理處罰條例第33條第1 項第1 款、第63條第1 項第1款 亦
    有明定。
三、經查：
(一)本件異議人於民國96年12月29日12時39分許，駕駛車牌號碼
    5779-JF 號自用小客車，行經國道八號高速公路西向10.4公
    里處時，經內政部警政署國道公路警察局第八警察隊認其行
    車速度高達每小時113 公里，逾越該處最高速限（100 公里
    ）13公里，因而當場攔停開單舉發，嗣經原處分機關依道路
    交通管理處罰條例第33條第1 項第1 款，裁處異議人罰鍰
    4,500 元等情，為異議人所不否認，並有內政部警政署國道
    公路警察局公警局交字第Z00000000 號舉發違反道路交通管
    理事件通知單、高市府交裁字第32-Z00000000號違反道路交
    通事件裁決書各1 紙在卷可參（見本院卷第3 頁、第9 頁、
    第64頁），是此部分事實，堪予認定。
(二)本件異議人固以前揭情詞置辯，惟按交通勤務警員取締違規
    超速所使用之雷射測速槍，係利用雷射測速槍上方視窗內紅
    外線點瞄準被測之該單一車輛，經鎖定後，槍內螢幕即顯示
    其速度與施測者之距離，不受他車影響（雖有他車前後行駛
    或併行亦同），交通勤務警員配合目視查看車道中車輛動態
    ，確認該鎖定車輛超速無誤後始予攔查取締，有國道公路警
    察局第八警察隊96年1 月30日公警八交字第0960870113號函
    附卷可憑（見本院卷第8 頁）。又雷射乃經發射鏡聚焦成1
    束只有3 千分之1 弧度散發之極狹窄光束，故能精確地對準
    遠處目標，且雷射測速儀具備能夠遮擋其他波長光源之接受
    器，而只接受雷射光束發射後經移動目標所反射或散射之光
    訊號，是雷射測速儀是一種有效且準確的偵測車速儀器，有
    卷附關於「雷射測速儀」原理簡介乙文可憑，是以交通勤務
    警員持雷射測速儀依上開方式操作，自無可能同時測得多數
    車輛之時速或誤測得其他車輛之時速，應無疑義。而本案取
    締警員沈揮崇於上開時、地持雷射測速儀發現異議人駕駛之
    上開車輛出現在雷射測速儀之視窗內時，即以紅外線點瞄準
    鎖定異議人之車輛，再按發射扭約0.3 秒後就測得異議人之
    車輛時速為113 公里，警員沈揮崇並以目光全程監控異議人
    車輛，因當時車流量不多而不易致生危險，故警員沈揮崇當
    場將異議人車輛攔停，並將雷射測速儀測得數值予異議人過
    目，異議人始終在車上沒有下車，也沒有當場表示有誤認車
    輛或誤測時速之情形，即於違規通知單上簽名並收受之，至
    於本件違規通知單上之違規日期載為95年12月26日，僅屬警
    員沈揮崇填寫時之筆誤等情，業經證人即本件取締警員沈揮
    崇到庭證述甚詳（見本院卷第24頁），證人沈揮崇並當庭提
    出本件舉發違規通知單（公警局交字第Z00000000 號）及其
    上下連號之舉發違規通知單（公警局交字第Z00000000 號、
    第Z0 0000000號）各1 張為證（見本院卷第63頁至第65頁）
    ，其前、後2 單號所載違規日期均為96年12月29日，足認本
    件舉發違規通知單上所載日期確係筆誤，應屬無疑。異議人
    既未到庭陳述本案尚有何取締警員可能誤認其車輛超速之可
    疑之處，參酌上開事證，自堪認定警員沈揮崇於96年12月29
    日12時39分許在國道8 號高速公路10.4公里處以雷射測速儀
    測得時速高達113 公里之車輛，確係異議人所駕駛之上開車
    輛無訛。
(三)又本件取締警員沈揮崇所屬國道公路警察局第八警察隊善化
    分隊所擁有之2 部雷射測速儀，其中1 部雷射測速儀於94年
    3 月31日、95年3 月24日、96年3 月24日由志伸股份有限公
    司進行檢修校正，經測試其功能均正常無誤，另1 部雷射測
    速槍則於94年3 月28日、95年3 月23日、96年3 月22日由台
    灣光學有限公司進行校正檢查，結果均可正常操作使用等情
    ，有內政部警政署國道公路警察局第八警察隊94年3 月21日
    公警八交字第0000000000之1 號、第0000000000之2 號、95
    年3 月8 日公警八交字第0000000000之1 號、0000000000之
    2 號、96年3 月2 日公警八交字第0960890315號、第096089
    0316號函（均影本）各1 紙及台灣光學有限公司94年3 月31
    日、95年3 月15日、96年3 月22日檢驗報告（均影本）各1
    紙、志伸股份有限公司94年8 月12日志字第05BA435 號、95
    年3 月27日志字第06BA153 號、96年3 月28日志字第07BA08
    5 號函（均影本）各1 紙在卷可憑（見本院卷第41頁至第43
    頁、第59頁至第61頁），上開2 部雷射測速儀嗣經我國經濟
    部標準檢驗局於96年4 月20日、96年7 月5 日分別檢定合格
    ，亦有該局96年4 月20日M0GB0000000 號、96年7 月5 日B0
    GB00000000號雷射測速儀檢定合格證書各1 紙在卷可稽（見
    本院卷第44頁、第62頁），足認本件取締警員沈揮崇無論係
    持上開2 部雷射測速儀之任何1 部進行本件測速取締，該雷
    射測速儀之操作功能應屬正常且具備測速之準確性無疑，是
    異議人前揭所辯，自不足採。
(四)異議人另以本件警方未在300 公尺前設置警告標示，顯然違
    法為由置辯。按對於行車速度超過規定之最高速限之違規行
    為，採用固定或非固定式科學儀器取得證據資料證明者，於
    一般道路須至少於100 公尺，於高速公路、快速公路須至少
    於300 公尺前，明顯標示之，道路交通管理處罰條例第7 條
    之2 第2 項後段第9 款、第3 項固定有明文。然審究道路交
    通管理處罰條例第7 條之2 第3 項規定之立法目的，不外表
    明科處違規人行政裁罰之終極目的乃在敦促駕駛人依行車速
    限駕駛，是以科學儀器採證，應由主管機關在明顯處告示，
    用以提醒駕駛人依道路限速行駛，以期在駕駛人避免受罰之
    心理下，達到依行車速限駕駛進而維護行車安全之最大效益
    ，尚非謂如有違反，駕駛人超速行駛之違規行為即應不罰，
    甚為明確，則異議人逕以取締單位未依法設置警告標誌為由
    聲明異議，已非的論。況且，本件警員於前開時、地取締時
    ，該路段西向第11.4公里至11.3公里處之間之路旁號誌桿已
    設有「前有測速照相」警告標示，有警員沈揮崇當庭提出之
    照片2 張在卷為憑（見本院卷第66頁至第67頁），足認本件
    取締機關已依法在取締地點前300 公尺前之相當處所（按東
    西向道路之里程數係自西起算，有卷附公路總局網頁列印單
    可據）設置明顯警告標示，是異議人前揭辯解，顯係卸責之
    詞，要無可採。
(五)再按，依道路交通管理處罰條例所定罰鍰之處罰，行為人接
    獲違反道路交通管理事件通知單後，於15日內得不經裁決，
    逕依第92條第3 項之罰鍰基準規定，向指定之處所繳納結案
    ，不服舉發事實者，應於15日內，向處罰機關陳述意見；其
    不依通知所定期限前往指定處所聽候裁決，且未依規定期限
    繳納罰鍰結案或向處罰機關陳述意見者，處罰機關得逕行裁
    決之，道路交通管理處罰條例第9 條第1 項定有明文。又小
    型車行駛高速公路行車速度超過規定之最高速限未滿20公里
    者，於期限內繳納或到案聽候裁決者，處罰鍰3,000 元，逾
    越應到案期限60日以上，處罰鍰4,500 元，違反道路交通管
    理事件統一裁罰基準表（下稱「統一裁罰基準表」）規定甚
    明。本件異議人於96年1 月11日向內政部警政署國道公路警
    察局第八警察隊及高雄市政府交通局交通事件裁決中心分別
    提出申訴，並經高雄市政府交通局交通事件裁決中心於96年
    1 月12日收文，有異議人陳述狀暨其上之收文章在卷可稽（
    見本院卷第10頁），則異議人在違規通知單上所指定應到案
    期限（即96年1 月13日前）前提出申訴，依上開法文規定即
    應與「統一裁罰基準表」所規定之「於期限內到案聽後裁決
    者」之情形無異（蓋道路交通管理處罰條例第9 條第1 項既
    規定不依通知所定期限前往指定處所聽候裁決且未於期限內
    向處罰機關陳述意見者，處罰機關始得逕行裁決，則被舉發
    違規人倘於期限內向處罰機關陳述意見表示不服，處罰機關
    自不得認被舉發違規人逾越到案期限而據以裁處較高之罰鍰
    ），原處分機關自應依「統一裁罰基準表」規定，以異議人
    已於期限內到案聽後裁決之有利標準裁處異議人最低之罰鍰
    3,000 元，而非依逾越到案期限60日以上之標準逕行裁處異
    議人最高罰鍰4,500 元甚明。
四、綜上所述，異議人以質疑取締警員所持雷射測速儀取締本件
    違規超速車輛之正確性、準確性及合法性為由聲明異議，雖
    均無可採，惟異議人既於應到案期限前提出申訴，原處分機
    關誤以「統一裁罰基準表」所定逾越到案期限60日以上之標
    準逕行裁處最高罰鍰4,500 元，顯有未當，是異議人此部分
    異議為有理由，且原處分漏未依道路交通管理處罰條例第63
    條第1 項第1 款規定併予裁處異議人記違規點數1 點，亦有
    未恰，自應由本院將原處分撤銷，依道路交通管理處罰條例
    第33條第1 項第1 款、第63條第1 項第1 款及道路交通管理
    事件統一裁罰基準及處理細則所定「統一裁罰基準表」之規
    定，自為裁處如主文所示，以資適法。又本件雖係異議人聲
    明異議之案件，惟原處分既有適用法條不當之情形，自無不
    利益變更禁止原則之適用，附此敘明。
五、據上論斷，應依道路交通案件處理辦法第20條，道路交通管
    理處條例第33條第1 項第1 款、第63條第1 項第1 款，裁定
    如主文。
中　　華　　民　　國　　96　　年　　12　　月　　28　　日
                  交通法庭    法　官  林書慧
以上正本證明與原本無異。
如不服本裁定應於送達後5日內向本院提出抗告狀。
中　　華　　民　　國　　96　　年　　12　　月　　31　　日
                              書記官  鍾錦祥
